【裁判字號】    89,易,361
【裁判日期】    891121
【裁判案由】    詐欺
【裁判全文】
臺灣宜蘭地方法院刑事判決                          八十九年度易字第三六一號
    公  訴  人  臺灣宜蘭地方法院檢察署檢察官
    被      告  乙○○
右列被告因詐欺案件，經檢察官提起公訴（八十九年度偵緝字第七九號），本院判決
如左：
    主  文
乙○○無罪。
    理  由
一、公訴意旨略以：被告乙○○明知車牌號碼ＣＲ─四九七三號自用小客車（下稱系
    爭車輛）業已損毀不堪使用，竟意圖為自己不法之所有，於民國八十九年六月間
    ，向不知情之甲○○要求以甲○○名義向中國國際商業銀行辦理分期付款俾供購
    買系爭車輛，甲○○不疑有他而為被告出名向銀行貸得新臺幣（下同）五十六萬
    元，約定每月一期，每期應繳付一萬九千三百三十六元。詎被告至八十八年十月
    間即未再繳付分期付款且不知去向，亦未將系爭車輛交還甲○○，甲○○至此始
    知受騙。因認被告涉有刑法第三百三十九條第一項之詐欺取財罪嫌。
二、按犯罪事實應依證據認定之，無證據不得認定其犯罪事實，又不能證明被告犯罪
    者，應諭知無罪之判決，刑事訴訟法第一百五十四條、第三百零一條第一項分別
    定有明文。又按刑事訴訟法上所謂認定犯罪事實之證據，係指足以認定被告確有
    犯罪行為之積極證據而言，如未能發現相當證據或證據不足以證明，自不得以推
    測或擬制之方法，以為裁判之基礎，最高法院二十九年上字第三一０五號及四十
    年臺上字第八六號分別著有判例；又認定不利於被告之事實，須依積極證據，苟
    積極證據不足為不利於被告事實之認定，即應為有利於被告之認定，更不必有何
    有利之證據，最高法院三十年上字第八一六號判例可資參照。另告訴人之指述，
    係以使被告受刑事訴追為目的，是其陳述是否與事實相符，仍應調查其他證據以
    資審認，且刑法第三百三十九條第一項之詐欺取財罪，係以行為人意圖為自己不
    法之所有，以詐術使人將本人獲第三人之物交付為要件，所謂以詐術使人交付，
    必須被詐欺人因其詐術而陷於錯誤，若其所用之方法，不能認為詐術，亦不致使
    人陷於錯誤，及不構成該罪，最高法院分別著有三十年上字第八一六號、五十二
    年臺上字第一三ＯＯ號及四十六年臺上字第二六Ｏ號判例足資參照。另於債務不
    履行之情形，債務人是否有詐欺之故意及施用詐術，係以行為時為判斷之時點，
    如行為人初無詐欺之故意及使用詐術，嗣後因經濟情況改變或其他因素，而未按
    契約返還借款或其他債務者，則與詐欺之犯行無涉，合先述明。
三、公訴意旨認被告涉犯詐欺罪嫌，無非係以告訴人甲○○之指述及被告所簽立，自
    承於表示委請告訴人出面代為貸款時，系爭車輛業已損毀不堪使用之切結書一紙
    為其主要論據。惟訊據被告固坦承係因其債信不良，無法向銀行貸得款項，始委
    請告訴人出面為其貸款等情，惟以：告訴人自始即知系爭車輛確已損毀不堪使用
    ，其並無施用詐術使告訴人陷於錯誤之情事，且分期付款之金額均由其繳付，雖
    有未按期繳付之情形，但告訴人並未因此受有財物上之損害等語置辯。
四、經查：觀諸告訴人甲○○於偵審中所述：乙○○因欲購買系爭車輛再予轉售圖利
    ，以支付其母親之醫藥費，惟因先前票據為銀行拒絕往來導致信用不佳無法辦理
    貸款，故商請告訴人為之出面申辦，嗣貸款完成後，乙○○亦確將貸得款項用以
    購買系爭車輛，且自八十七年六月至八十八年四月間，均按期支付每期應繳金額
    （見八十八年偵字第四四五九號卷第十六頁、本院八十九年八月二十四日訊問筆
    錄）等語可知，告訴人本即係基於幫助被告買車始應允出名辦理貸款，而購買之
    標的亦確屬存在，被告復無私行挪用貸得款項抑或捲款逃匿等行為，要難僅因被
    告未告知系爭車輛於辦理貸款前已有損毀不堪使用之情狀，即認被告有何詐欺之
    犯行。蓋系爭車輛苟非虛構之物，其當時車況究屬良好抑或已達損壞不堪使用之
    地步，僅屬被告如何運用該筆貸得款項之問題，本非屬必詳細告知之內容。從而
    ，既被告於委請告訴人具名為之申辦貸款時，已告知貸款之實際目的及內容，嗣
    後所為亦無悖離其所告知之範圍，自難謂有施用欺罔之手段，致使告訴人陷於錯
    誤之情狀可言。再者，本件貸款每期應付之一萬九千三百三十六元價款均由被告
    支付，雖被告於八十八年四月間起，至同年十月間有未按期支付之情事，導致告
    訴人屢受銀行催繳，甚而險遭銀行查封房屋等情狀，然被告已於告訴人提出告訴
    後，出面與銀行承辦人員協議清償欠繳款項後，均按期償還，告訴人並無因此受
    有財產上之損失之事實，亦據告訴人陳明綦詳，職是之故，本件告訴人未因任何
    詐術欺罔而陷於錯誤在前，復無因此受有財物上之支出於後，則被告縱有未按期
    繳納分期付款金額之行為，應屬民事糾葛，而與刑法第三百三十九條第一項詐欺
    取財罪之構成要件有間。綜據上述，本件純依告訴人之指述各情，已難認被告主
    觀上有為自己不法所有之意圖，客觀上有施用詐術，使告訴人陷於錯誤，致為財
    產上之處分行為等核與刑法詐欺取財罪之構成要件相合之詐欺犯行，實難僅以被
    告未按期繳納分期付款價金，而指其有公訴意旨所載之詐欺罪行。此外，本院復
    查無其他積極證據足資證明被告確有詐欺取財之犯行，揆諸首揭判例意旨及說明
    ，本件純屬民事糾葛，應循民事等相關程序以資解決，被告犯罪嫌疑顯有不足，
    不能證明其犯罪，爰依法為被告無罪判決之諭知。至刑法第三百三十九條第二項
    詐欺得利罪亦建構在被告主觀上有為自己不法所有之意圖，而施以詐術欺罔訛詐
    他人，且因此獲致財產上之不法利益為構成要件，惟經核本件被告並無此部分犯
    行如前述，縱其因未按期繳付價款導致告訴人有信用受損之結果，仍屬民事上之
    另一問題，而與本條無涉，併此敘明。
據上論斷，應依刑事訴訟法第三百零一條第一項判決如主文。
本案經檢察官林吉泉到庭執行職務
中    華    民    國      八十九      年十一      月     二十一   日
                              臺灣宜蘭地方法院刑事第二庭
                                      法  官  陳  嘉  年
右正本證明與原本無異。
如不服本判決，應於判決送達後十日內，向本院提出上訴狀。（應附繕本）
                                      書記官  詹  玉  惠
中    華    民    國      八十九      年      十一      月     二十二   日


司法院資訊處製作；財團法人民間司法改革基金會備份。
